臺灣高等法院高雄分院民事裁定　　　　　　96年度抗字第46號
抗　告　人　布萊恩工程公司（Byrne Drilling Company）
　　　　　　　　　　　　區郵政.
法定代理人　乙○○○○○○○○.
相　對　人　土耳其商BAP航業公司（Bap Denizcilik Ve
　　　　　　　　　　　　瑞和屯.
法定代理人　甲○○○○○○
上列抗告人因請求返還擔保金事件，對於中華民國95年12月29日
臺灣高雄地方法院95年度聲字第2305號所為裁定，提起抗告，本
院裁定如下：
    主  文
抗告駁回。
抗告程序費用由抗告人負擔。
    理  由
一、抗告意旨略以：抗告人與相對人間前因損害賠償事件，抗告
    人前依臺灣高雄地方法院（下稱高雄地院）82年度訴字第15
    42號民事裁定，為供訴訟費用之擔保，曾提供新台幣（下同
    ）100,728 元為擔保金（下稱系爭擔保金），並以原法院83
    年度存字第2304號提存事件提存在案，茲因上開損害賠償事
    件，抗告人敗訴確定，抗告人主張系爭擔保金之供擔保原因
    消滅且訴訟已告終結，曾催告受擔保利益人即相對人行使權
    利，相對人逾期未行使，遂向高雄地院聲請返還部分之擔保
    金，經高雄地院91年度聲字第543 號裁定准予返還系爭擔保
    金其中49,774元之部分，抗告人已據此以原法院92年度取字
    第317 號事件取回該部分擔保金。現以上開相同緣由，聲請
    發還系爭擔保金剩餘之50,954元，惟高雄地院認抗告人僅催
    告相對人就假扣押事件所受損害行使權利，並未提及本案訴
    訟費用之部分，與民事訴訟法第104 條第1 項第3 款規定不
    合，裁定駁回抗告人之聲請顯有違誤，自應予以廢棄等語。
二、按應供擔保之原因消滅者，或訴訟終結後，供擔保人證明已
    定20日以上期間催告受擔保利益人行使權利而未行使者，法
    院應依供擔保人之聲請，以裁定命返還其提存物，民事訴訟
    法第104 條第1 項第1 款、第3 款分別定有明文。又上開規
    定，於其他依法令供訴訟上之擔保者準用之，同法第106 條
    前段亦著有明文。次按因釋明假扣押之原因而供之擔保，係
    擔保債務人因假扣押所應受之損害，故必待無損害發生，或
    債權人本案勝訴確定，或就發生之損害已經賠償時，始得謂
    供擔保之原因消滅。（最高法院民國53年台抗字第279 號判
    例要旨參照）。則供訴訟費用擔保者，亦必待無損害發生，
    或其本案勝訴確定，或就所生損害已經賠償時，才符合「供
    擔保原因消滅」之要件。
三、抗告人與相對人間前因損害賠償事件，分別經高雄地院82年
    度訴字第1542號、本院87年度上更（二）字第81號及最高法
    院90年度台上字第1581號判決抗告人敗訴，訴訟費用應由抗
    告人負擔確定，相對人遂持上開確定判決，聲請確定訴訟費
    用，經高雄地院90年度聲字第1268號（下稱確定費用事件）
    裁定抗告人應負擔之訴訟費用為50,954元，其訴訟費用應由
    抗告人負擔，經原審調卷審認無訛，抗告人因本案敗訴確定
    ，而應負擔本案訴訟費用50,954元，足見相對人就本案訴訟
    費用所生之損害確定為50,954元，另抗告人主張依上開民事
    裁定，提存100,728 元為訴訟費用之擔保，嗣經取回其中
    49,774元等情，固有提存書及取回提存物請求書可稽（原法
    院91年聲字第543 號卷第16頁、95年聲字第2305號卷第27頁
    ），惟抗告人未舉證證明業已賠償相對人此部分之損害，與
    上開規定「應供擔保之原因消滅」之情形並不相符。抗告人
    雖曾以臺灣臺北地方法院公證處認證之催告函，催告受擔保
    利益人即相對人行使權利，惟該90年12月4 日所為之催告函
    內容，抗告人僅催告相對人就原法院82年度全字第1147、11
    60號假扣押事件所受損害行使權利，並未涉及催告系爭關於
    訴訟費用擔保部分行使權利，此有該催告函及其英譯本、認
    證書、收件回執（91年度聲字第543 號卷第20至24頁）可稽
    ，自難認抗告人已為合法催告，核與民事訴訟法第104 條第
    1 項第3 款規定應返還擔保金之要件不合，原審駁回抗告人
    聲請，核無違誤，抗告意旨陳詞指摘原裁定不當，求予廢棄
    為無理由，應予駁回。
據上論結，本件抗告為無理由，依民事訴訟法第495 條之1 、第
449條第1項、第95條、第78條，裁定如主文。
中　　華　　民　　國　　96　　年　　4 　　月　　13　　日
                            民事第六庭
                                審判長法官  許明進
                                法      官  謝肅珍
                                法      官  張明振
以上正本證明與原本無異。
本裁定不得再抗告。
中　　華　　民　　國　　96　　年　　4 　　月　　14　　日
                                書　記　官  黃琳群
                                                      Q
